【裁判字號】    96,交聲,2057
【裁判日期】    970331
【裁判案由】    交管條例聲異
【裁判全文】
臺灣板橋地方法院交通事件裁定        96年度交聲字第2057號
原處分機關  交通部公路總局臺北區監理所
異  議  人  甲○○
上列受處分人因違反道路交通管理處罰條例案件，對於交通部公
路總局臺北區監理所於中華民國96年11月27日以北監自裁字裁40
-C00000000號違反道路交通管理事件裁決書所為之裁決處分（原
舉發案號：臺北縣政府警察局96年12月11日北縣警交字第C00000
000號）不服，聲明異議，本院裁定如下：
    主  文
異議駁回。
    理  由
一、原處分意旨略以：異議人即受處分人甲○○於民國96年12月
    26日13時52分許，駕駛DH-8138 號自用小貨車，在臺北縣淡
    水鎮○○路，因「酒後駕車，酒測值每公升0.29毫克」之違
    規，為警掣單舉發，乃依道路交通管理處罰條例第35條第1
    項第1 款之規定裁處罰鍰新臺幣（下同）19,500元，吊扣駕
    駛執照12個月，並應接受道路交通安全講習。
二、異議人則以：異議人罹患酒精成癮中毒之病症，於96年12月
    26日中午即依醫生囑咐小量飲酒以防止酒精戒斷症候群發生
    ，然卻突然接獲台北縣政府警察局土城分局通知需至淡水分
    局中山路派出所製作筆錄，異議人為證明並未涉及所指稱之
    車禍案件，遂立即前往派出所接受調查，然一到上開派出所
    後，警員即懷疑異議人飲酒而施以酒測，測得酒精濃度每公
    升0.29毫克，經異議人要求喝水後重測，第二次即測得酒精
    濃度為每公升0.21毫克，但員警卻以第一次之酒測結果為舉
    發，為此聲明異議云云。
三、按汽車駕駛人飲用酒類或其他類似物後，其吐氣所含酒精濃
    度超過每公升0.25毫克以上者，不得駕車，道路交通安全規
    則第114條第2款定有明文，又按汽車駕駛人，駕駛汽車經測
    試檢定酒精濃度超過規定標準者，處新臺幣（下同）15,000
    元以上60,000元以下罰鍰，並當場移置保管該汽車及吊扣其
    駕駛執照1年；汽車駕駛人，有第35條第1項規定之情形者，
    應接受道路交通安全講習，道路交通管理處罰條例第35條第
    1 項第1 款、第24條第1 項第2 款亦分別有所規定，而有關
    前開罰鍰基準，依違反道路交通管理事件統一裁罰標準表規
    定，小型車駕駛人其吐氣所含酒精濃度超過每公升0.25毫克
    以上未滿0.4 毫克，且於期限內繳納或到案聽候裁決者，應
    處罰鍰19,500元，合先敘明。
四、經查：
  (一)本件異議人甲○○於96年12月26日13時52分許，駕駛DH-813
    8 號自用小貨車，在臺北縣淡水鎮○○路，因「酒後駕車，
    酒測值每公升0.29毫克」之違規，為台北縣政府警察局淡水
    分局中山路派出所員警依道路交通管理處罰條例第35條第1
    項第1 款之規定，當場摯發96年12月11日北縣警交字第C000
    00000 號舉發違反道路交通管理事件通知單等情，有前揭舉
    發違反道路交通管理事件通知單、呼氣酒精濃度測定紀錄單
    （其上載明異議人呼氣酒精濃度值為每公升0.29毫克）各1
    紙附卷可資佐證。
  (二)異議人雖以前揭情詞置辯，然異議人已不否認伊於當日中午
    在其位於土城市○○路○段49號2 樓之住處確有飲酒後，自
    上開住處駕駛前揭車輛前往位於淡水鎮○○路之臺北縣警察
    局淡水分局中山路派出所，並於同日13時52分接受酒測之情
    ，可認異議人服用酒類後至接受酒測期間已超過15分鐘無誤
    ，此亦有經異議人簽名確認「確已飲酒結束逾十五分鐘以上
    ，且使用礦泉水漱口後，再實施酒測」之「酒後時間確認單
    」一紙可稽，是其在飲酒後，仍駕駛汽車，經測試呼氣酒精
    濃度每公升0.29毫克，已超過規定標準之事實，堪可認定。
    雖異議人提出診斷證明書，辯稱其因酒精成癮中毒，經醫師
    診斷宜逐漸減少酒精飲用量，以防止酒精戒斷症候群發生，
    故其於住處飲酒，惟因接獲電話要求至台北縣政府警察局淡
    水分局中正路派出所製作筆錄，方會於飲酒後駕車云云，然
    其所述縱屬真實，異議人仍非不能搭乘其他交通工具前往，
    或於飲酒後待其酒精濃度已經降低後再行前往，然其捨此方
    法不為，猶仍於飲酒後駕車，自無從卸免其責。
  (三)異議人固再辯稱：員警第一次實施酒測時，嗣經測得酒精濃
    度超過每公升0.29毫克後，經異議人要求喝水重測，即僅測
    得濃度為每公升0.21毫克，然員警卻仍以第一次酒測結果摯
    單舉發，乃有違誤云云。惟查，本件異議人於當日13時52分
    進行第一次酒測前，值勤員警已給予喝水使用礦泉水漱口後
    ，再實施酒測乙節，已有前開「酒後時間確認單」一紙可資
    佐證，且本件異議人於飲酒後至其接受酒測時既已超過15分
    鐘以上，業如前述，則執勤員警縱未給予異議人喝水即進行
    第一次酒測，核無違誤，亦無礙於上揭異議人酒後駕車之認
    定。再者，人體呼氣酒精濃度代謝速率，空腹飲酒其呼氣酒
    精代謝率為每小時0.058~0.10 8mg/L，平均為0.084mg/ L，
    食後飲酒其呼氣酒精代謝率為每小時0.05~0.114mg/L，平均
    為0.075m g/L一節，有內政部警政署刑事警察局89年12月21
    日（89）刑鑑字第198913號函可參。異議人於飲酒後至接受
    員警酒測之時間既已超過15分鐘，則依前揭函文意旨可推知
    ，異議人酒後駕車在道路行駛之初，其呼氣酒精濃度值，顯
    高於其酒精代謝後為警測試時之呼氣酒精濃度每公升0.29毫
    克，而已違反前揭道路交通安全規則所規定之酒精濃度檢定
    標準甚明。再依經濟部標準檢驗局訂定之「呼氣酒精測試器
    及分析儀檢定檢查技術規範」規定，呼氣酒精測試器及分析
    儀量測範圍為0.00mg/L至2.00mg/L，當測量結果小於0.025m
    g/L 時，檢定公差為±0.02mg/L，當測量結果大於0.025mg/
    L 小於2. 00mg /L時，檢定公差為±5%，則異議人接受呼氣
    酒精測試結果為0.29mg/L，其誤差應係±0.0145mg/L（即
    0.29mg/L乘以5%），是故，縱使將呼氣酒精測試器之檢定公
    差一併考量後，異議人之呼氣酒精濃度至少仍達0.2755mg/L
    ，亦已超出前揭呼氣所含酒精濃度每公升0.25毫克之規定標
    準。從而值勤員警以較接近異議人實際騎乘機車時間所為之
    第一次酒測結果而為舉發，乃與實情較屬符合。至異議人縱
    於嗣後進行第二次酒測結果，酒測值已降低為每公升0.21毫
    克，然此結果可能係屬酒精經人體正常代謝每小時呼氣濃度
    平均約減少0.07 5mg/L而生之結果，故異議人以此反指第一
    次所為之酒測結果並不實在云云，即非可採。此外，異議人
    復未具體指明第一次酒測程序或該酒測儀器有何瑕疵之處，
    異議理由實均無可採。
五、綜上，本件違規事證明確，異議人所辯尚無足採，原處分機
    關依據道路交通管理處罰條例第35條第1項第1款及違反道路
    交通管理事件統一裁罰基準表之規定，裁處罰鍰19,500元，
    吊扣駕駛執照12個月之處分並施以道安講習，無任何違誤，
    量罰亦屬妥適，應予維持，本件異議為無理由，應予駁回。
據上論斷，應依道路交通案件處理辦法第19條，裁定如主文。
中    華    民    國    97    年    3    月    31    日
                          交通法庭  法  官  邱景芬
上列正本證明與原本無異。
如不服本裁定，應於裁定送達後5日內向本院提出抗告狀。
                          書記官  曾千庭
中    華    民    國    97    年    4     月    7     日


司法院資訊處製作；財團法人民間司法改革基金會備份。
